【裁判字號】    89,上訴,2146
【裁判日期】    900221
【裁判案由】    毒品危害防制條例
【裁判全文】
台灣高等法院台中法院刑事判決                  八十九年度上訴字第二一四六號
    上  訴  人
    即  被  告  丁○○
    選任辯護人  徐湘生
右上訴人因違反毒品危害防制條例案件，不服台灣台中地方法院中華民國八十九年十
月十一日之判決（檢察官原以台灣台中地方法院檢察署八十八年度毒偵字第二六
號聲請書，向原審法院沙鹿簡易庭聲請簡易判決，沙鹿簡易庭以八十九年度沙簡字第
八五號於中華民國八十九年二月二日為第一審簡易判決，被告不服提起上訴，原審法
院管轄之合議庭認不得依簡易判決處刑，改依通常程序審理，而以八十九年度沙簡上
字第一五九號判決；併案案號：台灣台中地方法院檢察署八十八年度偵字第二二七三
號、八十八年度偵字第二四六六號，即台灣台中地方法院八十九年度訴字第五四
二號），提起上訴，本院判決如左：
    主  文
原判決撤銷。
丁○○連續販賣第一級毒品，處無期徒刑，褫奪公權終身，扣案之海洛因壹包（淨重
肆點參捌公克）沒收銷燬之，因販賣第一級毒品所得之新台幣伍仟元應沒收，如全部
或一部不能沒收時，以其財產抵償之；又連續販賣第二級毒品，處有期徒刑捌年，扣
案之安非他命壹包（淨重零點貳捌公克）、肆包（淨重計拾壹公克），均沒收銷燬之
，因販賣第二級毒品所得之新台幣壹萬元應沒收，如全部或一部不能沒收時，以其財
產抵償之；主刑部分應執行無期徒刑。
    事  實
一、丁○○基於販賣第一級毒品海洛因及第二級毒品安非他命之概括犯意，於民國
    （下同）八十八年九月十八日下午一時許，及同年十月二十九日晚上六時三十分
    許，在南投縣草屯鎮○○路與史館路附近之「溱豐家具行」前，連續兩次販售安
    非他命予乙○○，每次價金新台幣（下同）二千元。並於同年九月十日起，在
    其位於台中縣梧棲鎮○○里○○路○段四四七號住處，連續販售三次毒品予己○○，每次販售海洛因一千元、安非他命二千元﹔又先後販售海洛因二次予丙○○
    與另一不詳姓名之男子「阿來仔」，每次價金一千元至二千元不等。嗣於同年十
    月二十九日十八時三十分許，在前揭「溱豐家具行」前，丁○○與乙○○甫交易
    完畢，旋為調查員查獲，並在乙○○身上起出安非他命一包（淨重‧二八公克
    ）；又於八十八年十一月十日下午四時許，警員至前開丁○○家中搜索時，從丁○○身上起出海洛因一包（淨重四‧三八公克）、安非他命四包（淨重計十一公
    克），並遇適至該處欲向丁○○購買毒品之己○○及丙○○。
二、案經台中縣警察局烏日分局報請台灣台中地方法院檢察署（以下稱台中地檢署）
    檢察官聲請以簡易判決處刑（即本案，八十九年一月十九日繫屬原審法院台灣台
    中地方法院，以下或稱台中地院）﹔暨法務部調查局南投縣調查站（以下稱調查
    局）移送台灣彰化地方法院檢察署（以下稱彰化地檢署）呈請台灣高等法院台中
    分院檢察署函轉台灣台中地方法院檢察署檢察官偵查起訴後，經原審為不受理判
    決，並由本院併案審理（八十九年二月二十一日繫屬原審法院，案號：八十九年
    度訴字第五四二號，以下簡稱第五四二號案）。
    理  由
一、訊據被告丁○○，矢口否認有販賣毒品之任何行為，辯稱：八十八年九月十八日
    下午一時許，伊係與伊兒子在路邊買冷飲﹔而於同年十月二十九日，伊係賣乙○○行動電話的易付卡﹔又於同年十一月十日，警察在伊家中所查扣之毒品，均非
    伊所有，聽甲○○說係一綽號「小鳳」之女子藏放在伊家中，又己○○係來找伊
    兒子，而伊根本不認識丙○○云云。經查：
    (一)八十八年九月十八日下午一時許，被告與乙○○從事毒品交易之過程，業據法
      務部調查局調查員錄影明確，此有錄影帶一捲存放在台中地檢署贓物庫中足憑
      ，該錄影帶內容於台中地院八十九年訴字第五四二號案中，業經法院勘驗結果
      為：「時間自當日下午一點五十七分開始，有一位穿著黑色背心，年約五十歲
      以上之婦女，與一位穿著白色Ｔ恤的男子，在溱豐家具行門口等候，在五十八
      分五十八秒時，有一婦女騎著機車前載一個小孩至該家具行門口，與該穿黑色
      背心之婦女接觸，該穿黑色背心之婦女伸出左手遞了一小包東西給騎機車之婦
      女後，該騎機車之婦女旋即離去，該騎機車之婦女，在一點五十九分的畫面，
      可清楚看出是昨天到本院開庭之證人乙○○」（見台中地院第五四二號案卷第
      三十六頁）；又原審法院提示由錄影帶翻拍之照片予被告辨認時，伊亦自承該
      穿黑色背心之婦女係伊本人無誤（見原審卷第二十八頁）。而就勘驗之內容質
      諸證人乙○○，雖稱「那天我是在那裡向丁○○的兒子大胖買安非他命」（見
      第五四二號案卷第三十一頁反面）。然該日交付安非他命之人依錄影帶之內容
      確係被告，並且，證人乙○○於偵查中亦結證稱：「我從八十八年七、八月間
      開始，就向丁○○的兒子綽號大胖購買安非他命，後來大胖被關了，才跟丁○○買安非他命，我是差不多由九月間才開始向丁○○買安非他命」（參彰化地
      檢署偵字第一二八七號案卷第四十一頁正面），是故，足可認乙○○當日確
      係向被告購買安非他命。雖被告於本院審理時辯稱：伊僅係在路邊買冷飲云云
      。然被告於台中地院第五四二號案審理中，卻又忽而稱「我伸手是拿手機給他
      ，他給我二千元」（見該案卷第四十五頁）﹔於原審審理時忽又改稱：「（提
      示偵卷所附照片《即彰化地檢署偵字第一０二八七號卷第三十八頁正面，翻攝
      自前揭錄影帶之照片》，你為何和乙○○見面？）那是我兒子要賣手機給乙○○，乙○○那時是和我說她暫時沒有錢買」（見原審卷第二十八頁），是可見
      被告本身供述之矛盾已可謂俯拾即是。惟查行動電話、易付卡、冷飲處處可買
      得到，實無跨縣市與特定人交易之必要，再者，乙○○所買者果為行動電話或
      易付卡，焉有不看款式不問功能拿了就走之理，是以當日應係如乙○○所言係
      在交易毒品。
    (二)八十八年十月二十九日被告販賣安非他命給乙○○之情，業據證人乙○○在法
      務部調查局南投調查站訊問及偵查中證述明確（分見彰化地檢署偵字第一０二
      八七號案卷第十三頁至第十五頁、同卷第四十頁至第四十一頁）。並有扣案之
      安非他命一包足憑，而該包安非他命經送鑑定結果，亦認確係安非他命無訛，
      此有法務部調查局八十八年十二月九日第00000000號檢驗通知書一紙
      附卷可稽（見台中地檢署偵字第二四０六八號案卷第十五頁）。且查：
      被告於本院雖辯稱當天伊係要賣乙○○易付卡，並且稱因為乙○○未帶身分
        證，而只先收二千元訂金云云。然被告當時與乙○○交易時，係由乙○○騎
        著機車到被告汽車旁，尚且又係隔著車窗交易，此業據證人即載同被告前往
        之庚○○於調查局訊問中證述甚詳（見彰化地檢署偵字第一０二八七號案卷
        第五頁），衡情若係正常之行動電話易付卡交易，何需如此為之，是被告所
        辯之詞已甚可疑﹔再被告於偵查中被告復稱：「她只是說要買而已，我約給
        她電話卡，她也還沒有給我錢」（同卷第四十二頁反面），是以被告供述之
        反覆，可否採信，更足置疑。
      再被告辯稱乙○○指係向伊購買安非他命，乃因為在調查站時，乙○○推卸
        責任予伊云云；經查，證人乙○○於台中地院第五四二號案審理中即已改稱
        ：「（八十八年十月二十九日那天，你為何和丁○○見面？）我是因為以前
        向丁○○兒子買毒品，欠他兒子二千元，我那天要還他錢」。然查，證人乙○○已於偵查中結證明確供稱：「（八十八年十月二十九日下午六時三十分
        在溱豐家具行前，被調查站人員查獲妳身上有安非他命？）是的」，「（這
        包安非他命那裡來？）是我向丁○○剛買來的，花二千元買的」，「（你這
        次向丁○○買安非他命，如何連絡？）‧‧‧，到之後我把錢二千元交丁○○，丁○○把安非他命給我，我正要走時，調查站人員出現就把我查獲」（
        見彰化地檢署偵字第一０二八七號案卷第四十頁反面、第四十一頁正面），
        並且證人乙○○於偵查中復當庭指認係被告販售安非他命予彼（見同卷第四
        十二頁正面）。是亦可見證人乙○○之後的證詞純係迴護被告之詞，不足採
        信。更何況證人乙○○之後迴護被告的證詞，亦和被告所辯互相歧異，職是
        ，尤足認被告之此一辯解殊不足採。
    (三)再八十八年十一月十日，警員到被告前揭住處搜索時，恰遇欲至被告住處之己○○及丙○○的事實，為被告所不否認。被告雖辯稱其不認識該二人云云，然
      於警訊中己○○業已證稱：「我曾向綽號黑松的男子購買毒品，但現在找不到
      他了，所以才改向在派出所這位大嫂（指丁○○）購買，我自八十八年九月十
      日起就開始向丁○○購買，安非他命每次購二千元、海洛因一千元，我前後已
      到丁○○家中購買三次，我是在她家梯間廁所前與之交易，她毒品都放在紅色
      的小皮包內」﹔丙○○則證稱：「我起先是向一位綽號阿胖的男子購買海洛因
      ，之後找不到他，後來經由朋友阿來仔的引介，改向丁○○購買，我與阿來仔
      一起去，由阿來仔向丁○○購買一千、二千不等，我再向阿來仔分來施用，而
      我今日因找不到阿來仔，所以才自己來向丁○○購買，每次我載阿來仔到丁○○住處，阿來仔就下車與丁○○在其住處前路旁交易，上車後就買到了，我與
      阿來仔來向丁○○買兩次」（分見台中地檢署偵字第二二七三０號卷第十二頁
      、第十五頁）。並參諸證人即當天查獲被告之警員蔡錦治，於原審審理時證稱
      ：「那天我們到丁○○家時，丁○○不在，我們就叫小朋友帶我們到二樓丁○○房間看了一下，後來丁○○回來，我們又叫她帶我們去她房間搜索，沒有搜
      到東西，下樓時丁○○走在我後面，到一樓時，我忽然回頭看到丁○○從胸口
      內衣中拿出了一個紅色的包包，那是一般銀樓裝金飾的小袋子，她拿在手上緊
      抓著不放，我叫她交出給我看，她一直反抗，我就叫尚在二樓的同事下來幫忙
      ，我們扳她手扳不開，她就將紅色包包丟向樓梯轉彎的空間處，我就去撿起來
      ，我打開要給她看，她就搶過去，我們又想搶回來，但她一直反抗，在外面埋
      伏的同事陳效恭就進來幫忙，才搶回來那紅色包包」（見原審卷第二十五頁）
      ﹔證人陳效恭則證稱：「那時我進屋看到丁○○手上拿著紅色包包，我同仁抓
      住她的手，我才進去支援，才自丁○○手上拿走該紅色包包，那紅色包包內有
      海洛因一包及安非他命四包」（見台中地院第五四二號案卷第九十五頁），證
      言互核相符。而且證人所言扣案之海洛因一包、安非他命四包，經送鑑定結果
      ，亦認確係海洛因及安非他命，此有法務部調查局八十九年一月四日第000
      00000號及八十九年三月二十七日第八九一六七一號檢驗通知書二紙
      附卷可稽（分見台中地檢署偵字第二二七三０號案卷第四十二頁、台中地院訴
      字第五四二號案卷第二十二頁）。足徵扣案之海洛因一包及安非他命四包，確
      係被告從身上掏出欲湮滅證據適經警發現而未果，參以被告於警訊中坦承有與
      警員搶奪該紅色包包（台中地檢偵字第二二七三０號卷第九頁正面），而於原
      審訊問時復自承有要跟警員拿該紅色包包來看看（見台中地院八十九年度訴字
      第五四二號卷第一一三頁），益徵該包包確係被告所有明知裡面裝著毒品心虛
      而有該動作。再者：
      被告雖辯稱伊當時住處被搜索時，警員已有叫伊把口袋東西拿出來，並將身
        上抖抖，且當時下樓梯時，警員分別在伊前後，伊豈有再從身上將毒品拿出
        來之理云云。然被告雖經警員要求將口袋內之物清出，然因當時搜索被告住
        所時，皆是男警前去，所以未搜索被告身體之情，業據證人蔡錦治所陳明（
        見原審卷第二十六頁），並為被告所自承﹔而當時被告更係在樓梯間，警員
        分在前後之情況下，為警發現胸前抓著扣案之毒品，衡情而論，當係被告將
        毒品藏於身上，因恐若再有女警前來，將被搜索身體，而想要即早將該毒品
        湮滅，是故乘於樓梯間，警員分在前後之時，因在被告身後之警員見不到被
        告身前之動作，而在被告身前之警員則背對被告，被告方乘隙將毒品取出，
        欲另行藏匿，方有如此之動作，此由證人蔡錦治證稱其係回頭方看到被告手
        中拿著毒品，更可佐證，是故，被告此一辯解，並不足採，而可認扣案之上
        開毒品確係被告所持有。
      另被告堅詞否認其有吸毒，且其當天經警採尿液送驗結果，亦無何吸毒之反
        應，此有台中縣衛生局檢驗尿水報告書存卷可憑（台中地檢署毒偵字第二０
        ０六號卷第三十六頁），顯見被告自己並未吸毒，是被告確係為販賣而持有
        該些海洛因及安非他命。
      證人甲○○於原審及本院調查時雖證稱：「十一月十日下午四時，我和小鳳
        約在丁○○家，我要向小鳳買海洛因及安非他命，我以前就有向她買過，那
        天本來小鳳要賣我一萬五千元的毒品，後來我沒有錢只有買一點，小鳳剩下
        的毒品我看到她用一個紅色皮包裝著，並放在丁○○家樓梯後用一個紅桶子
        蓋住」，但又稱「我有看過丁○○，但不熟，我去丁○○家是找寶貝玩，寶
        貝是丁○○兒子的女朋友，住在丁○○家，小鳳到丁○○家見過寶貝二次，
        小鳳約四十多歲的婦人，我不知其真實姓名、住何處，那天後來我和寶貝、
        阿勇三人騎一台機車，小鳳和她朋友騎一台機車一同出去吃東西，東西尚未
        吃到，就被警方查到，而小鳳那台車不知騎到何處」（見原審卷第二十一頁
        至第二十四頁），可知甲○○與被告根本不熟，被告尚稱其不認識小鳳，而
        小鳳與寶貝亦僅見過二次面，是以小鳳會將市價昂貴之毒品藏放在被告家中
        誠屬不可思議，而且證人蔡錦治亦證稱：「我們持搜索票到丁○○家中搜索
        途中，有先遇到甲○○等三人，但沒看到另有兩人共騎的機車」（見原審卷
        第二十四頁），是可見被告、甲○○所謂「小鳳」將該毒品放於被告家云云
        ，實不可採。
      另證人庚○○雖於本院調查時證稱：「‧‧‧（被告與警察）下來時在一樓
        樓梯的下面，看到放首飾的包包，我祖母（被告）要拿來看看，警察就用搶
        的過去，並把我祖母押著」云云，然此一事實既係在樓梯間發生，而且就被
        告究是從何處取出毒品，此一時間發生短暫，證人是否確有看到，實大有疑
        問，而且證人為被告之孫，又綜上各情，當認其證言不足採信。
      又證人己○○、丙○○於本院調查時皆改稱其並不是向被告買毒品云云，而
        丙○○又證稱：「我到丁○○家附近，隔一條路要去叫工人，被警察硬帶到
        丁○○家」，「警察說我配合，筆錄作一作就讓我回去，否則送法院，所以
        我就配合」，衡情應係事後為迴護被告而翻供；而證人丙○○於警訊時坦承
        吸用海洛因，己○○於警訊時坦承吸用海洛因及安非他命，有其二人之警訊
        筆錄在卷可稽，堪認當天渠等確係為向被告購買毒品方至被告住處，渠等前
        開陳述應為真實。
    (四)綜上所述，被告所辯純係卸責之舉，均不可採信。本件事證明確，被告犯行應
      堪認定。
二、核被告所為，係犯毒品危害防制條例第四條第一項之販賣第一級毒品罪及同條第
    二項之販賣第二級毒品罪，其因販賣海洛因及安非他命而持有第一、二級毒品之
    行為，均應為販賣之高度行為吸收，均不另論罪。又被告三次以一行為，同時販
    賣第一、二級毒品予己○○，觸犯構成要件不相同之罪名，為想像競合犯，均應
    從一重論以販賣第一級毒品罪。再被告多次販賣海洛因及安非他命之行為，均時
    間緊接、方法相同，觸犯構成要件相同之罪名，顯係基於概括犯意為之，均應依
    連續犯規定論以一罪。另其所犯販賣第一級毒品罪及販賣第二級毒品罪，係犯意
    各別，行為互異，應予分論併罰。本件檢察官雖僅就被告於八十八年十一月十日
    遭查獲海洛因一包、安非他命四包之事實，聲請原審法院簡易庭就被告持有第一
    、二級毒品之行為簡易處刑，然因此部分與檢察官另行起訴被告販賣第一、二級
    毒品，為實質上一罪，而因本案先於該販賣案繫屬於原審法院，故應由本院於本
    案中就全部事實併予審理。
三、原審論罪科刑固非無見，然就被告三次以一行為，同時販賣第一、二級毒品予己○○，漏未引用想像競合犯之規定，從一重論以販賣第一級毒品罪，殊有未洽。
    上訴意旨否認犯行，雖無理由，然原判決既有上揭違誤，即無可維持，應由本院
    撤銷改判。爰審酌被告犯後設詞矯飾毫無悔意、所為危害他人及社會甚鉅，惟就
    被告販賣毒品之數量不多等一切情狀，量處如主文所示之刑，並定其應執行之刑
    。販賣第一級毒品部分，併依刑法第三十七條第一項規定宣告褫奪公權終身。查
    扣之海洛因一包（淨重四‧三八公克），安非他命一包（淨重‧二八公克）、
    四包（淨重計十一公克），依毒品危害防制條例第十八條第一項前段規定，均併
    予宣告沒收銷燬之；又被告販賣第一級毒品所得新台幣五千元、販賣第二級毒品
    所得新台幣一萬元，依同條例第十九條第一項規定，均應併予沒收，如全部或一
    部不能沒收時，均以其財產抵償之。
四、又原審法院八十九年度訴字第五四二號案，因與本案為實質上一罪之關係，且後
    於本案重行起訴，故已於八十九年十月十一日另由原審法院判決不受理，附此敘
    明。
據上論斷，應依刑事訴訟法第三百六十九條第一項前段、第三百六十四條、第二百九
十九條第一項前段，毒品危害防制條例第四條第一項、第二項、第十八條第一項前段
、第十九條第一項，刑法十一條前段、第五十六條、第五十五條、第三十七條第一項
、第五十一條第四款前段，判決如主文。
本案經檢察官戊○○到庭執行職務。
中      華      民      國      九十    年      二      月    二十一    日
                                  台灣高等法院台中分院刑事第八庭
                                        審判長法  官  羅  得  村
                                              法  官  康  應  龍
                                              法  官  林  輝  煌
右正本證明與原本無異。
如不服本判決，應於判決送達後十日內向本院提出上訴狀，其未敘述理由者，應於提
出上訴狀後十日內向本院補提理由書，並按他造當事人之人數提出繕本。
                                              書記官  吳  宗  玲
中      華      民      國      九十    年      二      月    二十二    日
附錄本案論罪科刑法條全文：
毒品危害防制條例第四條：
製造、運輸、販賣第一級毒品者，處死刑或無期徒刑；處無期徒刑者，得併科新台幣
一千萬元以下罰金。
製造、運輸、販賣第二級毒品者，處無期徒刑或七年以上有期徒刑，得併科新台幣七
百萬元以下罰金。                                                        Ｋ


司法院資訊處製作；財團法人民間司法改革基金會備份。
